臺灣彰化地方法院刑事判決　　　　　　　 96年度訴字第935號
公　訴　人　臺灣彰化地方法院檢察署檢察官
被　　　告　甲○○
上列被告因違反毒品危害防制條例案件，經檢察官提起公訴（九
十六年度毒偵字第一五二二號），本院認有刑事訴訟法第二百七
十三條之一第一項之情形，而改依簡式審判程序審理，判決如下
：
    主    文
甲○○施用第一級毒品，累犯，處有期徒刑柒月。
    犯  罪  事  實
一、甲○○前因施用毒品案件，經本院於民國九十一年十二月三
    十日以九十一年度毒聲字第三一六三號裁定送觀察、勒戒後
    ，認有繼續施用毒品之傾向，並經本院以九十二年度毒聲字
    第五九七號裁定令入戒治處所施以強制戒治，嗣於九十三年
    三月十日停止戒治付保護管束期滿，未經撤銷視為執行完畢
    ，並由臺灣彰化地方法院檢察署檢察官於同年月十六日，以
    九十三年度戒毒偵字第九十三、九十四號為不起訴處分確定
    在案。另前因違反肅清煙毒條例及麻醉藥品管理條例案件，
    經本院以八十五年度訴字第五四0號分別判處有期徒刑三年
    一月、五月，應執行有期徒刑三年三月，經臺灣高等法院臺
    中分院以八十六年度上訴字第一二一0號駁回上訴確定；嗣
    入監服刑，於八十九年七月十九日縮短刑期假釋出監，於九
    十一年七月二十三日縮刑期滿執行完畢。詎另基於施用第一
    級毒品海洛因之犯意，於九十六年三月一日某時，在彰化縣
    花壇鄉○○村○○道路旁，以將海洛因摻入香菸點燃吸食之
    方式，施用第一級毒品海洛因一次。嗣為警於九十六年三月
    三日十八時許採尿送驗，結果呈毒品嗎啡陽性反應，始悉上
    情。
二、案經彰化縣警察局報請臺灣彰化地方法院檢察署檢察官偵查
    起訴。
    理    由
一、本件被告甲○○所犯係死刑、無期徒刑、最輕本刑為三年以
    上有期徒刑或高等法院管轄第一審案件以外之罪，並於本院
    行準備程序時就被訴事實為有罪之陳述，本院合議庭依前揭
    規定，經評議結果，裁定改由受命法官獨任行簡式審判程序
    ，先予敘明。
二、上揭犯罪事實，業據被告甲○○迭於警詢、偵訊及本院行準
    備程序、審理程序時均坦承不諱，且其於九十六年三月三日
    為警查獲時所採取之尿液，經送鑑驗結果，確呈嗎啡及可待
    因陽性反應，此有彰化縣警察局刑警大隊偵三隊委託檢驗尿
    液代號與真實姓名對照認證單，及詮昕科技股份有限公司九
    十六年三月十四日濫用藥物尿液檢驗報告各一紙附卷可稽，
    足認被告之自白應與事實相符，應可採信。又被告前因施用
    毒品案件，經法院裁定送觀察、勒戒後，認有繼續施用毒品
    之傾向，並經裁定令入戒治處所施以強制戒治，於九十三年
    三月十日停止戒治付保護管束期滿未經撤銷視為執行完畢，
    並由臺灣彰化地方法院檢察署檢察官於同年月十六日，以九
    十三年度戒毒偵字第九十三、九十四號為不起訴處分確定在
    案，故被告於強制戒治釋放後五年內再犯毒品危害防制條例
    第十條第一項之罪，依同條例第二十三條第二項規定，應依
    法論科。綜上所述，本件犯罪事證明確，被告前開犯行洵堪
    認定。
三、按海洛因係毒品危害防制條例所定之第一級毒品，不得非法
    施用。核被告甲○○所為，係犯毒品危害防制條例第十條第
    一項之施用第一級毒品罪。被告為施用毒品而持有第一級毒
    品，其持有之低度行為應為施用之高度行為所吸收，不另論
    罪。又被告前有如犯罪事實欄所載之前科，有臺灣高等法院
    被告前案紀錄表附卷可憑，其於執行完畢五年內故意再犯本
    件有期徒刑以上之罪，為累犯，應依刑法第四十七條第一項
    規定，加重其刑。爰審酌被告前曾有施用毒品罪，猶不知悔
    改，再施用本件毒品，惟其對他人權益之侵害仍屬有限，於
    警詢中及本院行準備程序與審理時均已坦承犯行，暨其犯罪
    動機、施用之次數等一切情狀，量處如主文所示之刑，以示
    懲儆。
五、公訴意旨另略以：被告自九十五年十一月中旬某日起，至九
    十六年二月二十八日止，在其位於彰化縣花壇鄉○○村○鄰
    ○○街一六三號之住處以及彰化縣花壇鄉○○村○○道路旁
    等地，以將海洛因摻入香菸點燃吸食之方式，接連施用第一
    級毒品海洛因多次，其犯行在法律評價上應屬於包括一罪之
    集合犯云云。惟按犯罪事實應依證據認定之，無證據不得認
    定犯罪事實，刑事訴訟法第一百五十四條第二項定有明文。
    又事實之認定，應憑證據，如未能發現相當證據，或證據不
    足以證明，自不能以推測或擬制之方法，以為裁判基礎。且
    認定犯罪事實所憑之證據，雖不以直接證據為限，間接證據
    亦包括在內；然而無論直接或間接證據，其為訴訟上之證明
    ，須於通常一般之人均不致有所懷疑，而得確信其為真實之
    程度者，始得據為有罪之認定。再被告之自白，不得作為有
    罪判決之唯一證據，仍應調查其他必要之證據，以察其是否
    與事實相符，刑事訴訟法第一百五十六條第二項定有明文，
    立法目的在以補強證據之存在，藉以限制合法自白在證據上
    之價值，俾發現實質的真實，即使被告之自白出於任意性，
    然若別無其他補強證據足以擔保其自白與事實相符，該自白
    仍非刑事訴訟法上得據之為認定被告犯罪之唯一證據，當不
    得單憑此而為被告不利之認定（最高法院四十年臺上字第八
    六號及七十六年臺上字第四九八六號判例及八十五年度臺上
    字第六六四號判決意旨參照）。本案檢察官認被告尚有此部
    分多次施用第一級毒品犯行，係以被告之自白及上揭驗尿報
    告為其論據。然查，施用海洛因者，一般於尿液中可檢出之
    最大時限，海洛因為四天，業經行政院衛生署管制藥品管理
    局以九十二年七月二十三日管檢字第○九二○○○五六○九
    號函釋在案。準此，上揭驗尿報告，固足以補強被告上揭有
    罪部分自白之真實性，然尚不足以擔保被告自白其尚有其餘
    施用第一級毒品犯行部分確與事實相符，依據上開說明及本
    次刑法第五十六條連續犯規定修正之立法理由提及「且在採
    證上多趨於寬鬆」等語之意旨，自難僅憑被告之自白遽認被
    告尚有此部分多次施用第一級毒品犯行，且因檢察官認被告
    此部分罪嫌與上開經判處有罪部分分別具有集合犯之實質上
    一罪關係，爰不就被告此部分犯嫌另為無罪之諭知。
據上論斷，應依刑事訴訟法第二百七十三條之一第一項、第二百
九十九條第一項前段，毒品危害防制條例第十條第一項，刑法第
十一條前段、第四十七條第一項，判決如主文。
本案經檢察官吳宗達到庭執行職務。
中　　華　　民　　國　九十六　年　　六　　月　二十九　日
                  刑事第五庭      法  官  吳俊螢
以上正本證明與原本無異。
如不服本判決，應於判決送達後十日內向本院提出上訴狀（須附
繕本）。
中　　華　　民　　國　九十六　年　　六　　月　二十九　日
                                  書記官  林怡吟
附錄本案論罪科刑法條全文：
毒品危害防制條例第10條
施用第一級毒品者，處 6 月以上 5 年以下有期徒刑。
施用第二級毒品者，處 3 年以下有期徒刑。
